臺灣臺北地方法院簡易民事判決
111年度北簡字第8004號
原      告  廖偉如  
被      告  蔣秉原（原名蔣季倫、蔣逸豐）




            李彥勳（原名李浩禎）


上列當事人間請求損害賠償事件，經本院一一○年度附民字第三○
七號刑事附帶民事訴訟裁定移送前來，本院於民國一百一十一年
七月十四日言詞辯論終結，判決如下︰
    主    文
被告李彥勳應給付原告新臺幣壹拾玖萬陸仟元，及自民國一百一
十一年四月十日起至清償日止，按年息百分之五計算之利息。
被告蔣秉原、李彥勳應連帶給付原告新臺幣壹萬陸仟元，及自民
國一百一十一年四月十日起至清償日止，按年息百分之五計算之
利息。
訴訟費用由被告連帶負擔百分之八，餘由被告李彥勳負擔。
本判決第一項得假執行。但被告李彥勳如以新臺幣壹拾玖萬陸仟
元為原告預供擔保後，得免為假執行。
本判決第二項得假執行。但被告如以新臺幣壹萬陸仟元為原告預
供擔保後，得免為假執行。
    事    實
甲、原告方面：
一、聲明：㈠如主文第一、二項所示；㈡原告願供擔保請准宣告假
    執行。
二、陳述略稱：
  ㈠緣被告蔣秉原（原名蔣季倫、蔣逸豐）、李彥勳（原名李浩
    禎）均為成年人，依其等之社會生活經驗及智識程度，均知
    悉金融帳戶具高度個人專屬性，用以表彰個人之財產及信用
    ，倘任意交付他人使用，他人可能利用該帳戶作為實施詐欺
    取財之犯罪工具，並藉該帳戶作為收受、轉匯、提領犯罪不
    法所得使用，進而產生遮斷資金實際去向，逃避國家追訴、
    處罰之效果，竟基於縱使他人利用其所提供之帳戶實施詐欺
    取財，以及掩飾、隱匿犯罪所得去向，亦不違反其本意之幫
    助洗錢及幫助詐欺取財之不確定故意而有後述行為。
　㈡被告蔣秉原於民國一百零九年七月中旬至八月十日間之某日
    ，在臺北市大安區之通化街夜市，將其申設在台新國際商業
    銀行帳戶（帳號：000-00000000000000號，下稱系爭帳戶）
    之存摺、提款卡及密碼、網路銀行帳號及密碼（下合稱系爭
    帳戶資料）交付被告李彥勳，供被告李彥勳將系爭帳戶資料
    轉交他人，被告李彥勳收受系爭帳戶資料後，即於一百零九
    年八月十日前某日，在新北市樹林區中華路附近之統一便利
    商店內，將系爭帳戶資料與其申設在玉山商業銀行木柵分行
    帳戶（帳號：000-0000000000000，下稱系爭帳戶二）之存
    摺、提款卡、密碼與網路銀行帳號及密碼，交付真實姓名、
    年籍不詳，自稱「蘇振豪」之人，而容任他人任意將上開帳
    戶作為詐欺取財及收受、轉匯、提領犯罪所得之工具使用。
    嗣「蘇振豪」所屬真實姓名、年籍不詳之詐騙集團成員，即
    意圖為自己不法之所有，基於詐欺取財之犯意，以附表所示
    之方法向原告施用詐術，致原告陷於錯誤，以附表所示之時
    間、方式分別匯款新臺幣（下同）一萬六千元至如附表所指
    定之系爭帳戶，及分次匯款五萬元、五萬元及九萬六千元共
    計十九萬六千元至如附表所指定之系爭帳戶二，原告匯款後
    之款項旋由詐欺集團成員轉帳、提領完畢，原告於分批匯款
    因後續無法提領金錢，驚覺受騙並於一百零九年九月二十二
    日至桃園市政府警察局桃園分局報案。
　㈢被告蔣秉原、李彥勳上開行為經臺灣臺北地方檢察署（下稱
    臺北地檢署）提起公訴，並經本院刑事庭以一一○年度訴字
    第三八六、三八七號判決被告蔣秉原、李彥勳幫助違反洗錢
    防制法案件，證明被告侵權行為之事實，爰依共同侵權行為
    法律關係提起本件訴訟。對本院一一○年度訴字第三八六、
    三八七號刑事全卷沒有意見。　
三、證據：提出臺北地檢署檢察官追加起訴書影本一件為證。
乙、被告方面：被告均未於言詞辯論期日到場，惟曾於附帶民事
    訴訟準備程序期日到庭聲明陳述如下：
一、聲明：㈠原告之訴及假執行之聲請均駁回；㈡如受不利判決，
    願供擔保請准宣告免為假執行。
二、陳述略稱：被告均不否認被告蔣秉原有將系爭帳戶資料交付
    被告李彥勳，嗣被告李彥勳將系爭帳戶資料，連同自己系爭
    帳戶二之存摺、提款卡、密碼與網路銀行帳號及密碼交付詐
    欺集團成員「蘇振豪」之事實，然被告均否認有幫助詐欺集
    團洗錢及幫助詐欺取財之犯行。
三、證據：無。
丙、本院依職權調閱本院一一○年度訴字第三八六、三八七號刑
    事全卷及被告李彥勳臺灣高等法院在監在押簡表。
    理    由
一、程序方面：
  ㈠按民事訴訟法第十五條第一項規定：「因侵權行為涉訟者，
    得由行為地之法院管轄。」。本件被告侵權行為之部分行為
    地位於臺北市大安區，屬本院轄區，故本院具有管轄權，合
    先敘明。
  ㈡次按民事訴訟法第二百六十二條第一項規定：「原告於判決
    確定前，得撤回訴之全部或一部。但被告已為本案之言詞辯
    論者，應得其同意。」，此項規定於簡易訴訟程序適用之（
    民事訴訟法第四百三十六條第二項參照）。經查，本件原告
    原起訴被告蔣秉原、李彥勳、李浩瑋、周則鼎，嗣原告於本
    院刑事庭一百一十年八月十九日附帶民事訴訟準備程序期日
    當庭撤回對被告李浩瑋、周則鼎之起訴（參本院一一○年度
    附民字第三○七號卷第四十八頁），參酌前揭規定，程序並
    無不合，應予准許。
  ㈢再按訴狀送達後，原告不得將原訴變更或追加他訴，但擴張
    或減縮應受判決事項之聲明者，不在此限。民事訴訟法第二
    百五十五條第一項第三款定有明文。前揭規定於簡易訴訟程
    序適用之（民事訴訟法第四百三十六條第二項參照）。經查
    ，本件原告聲明原請求「被告應連帶給付原告二十七萬三千
    零二十八元，及自起訴狀繕本送達之翌日起至清償日止，按
    年息百分之五計算之利息。」，嗣於本院刑事庭一百一十年
    八月十九日附帶民事訴訟準備程序當庭減縮聲明為：「被告
    李彥勳應給付原告十九萬六千元，及自起訴狀繕本送達之翌
    日起至清償日止，按年息百分之五計算之利息。」、「被告
    蔣秉原、李彥勳應連帶給付原告一萬六千元，及自起訴狀繕
    本送達之翌日起至清償日止，按年息百分之五計算之利息。
    」，參酌前揭規定，程序並無不合，應予准許。
  ㈣本件被告經合法通知均未於言詞辯論期日到場，核無民事訴
    訟法第三百八十六條所列各款情形，應依職權由原告一造辯
    論而為判決。
二、按因故意或過失，不法侵害他人之權利者，負損害賠償責任
    ，民法第一百八十四條第一項前段定有明文。次按「數人共
    同不法侵害他人之權利者，連帶負損害賠償責任。不能知其
    中孰為加害人者亦同。造意人及幫助人，視為共同行為人。
    」，民法第一百八十五條定有明文。又所謂共同侵權行為，
    係指數人共同不法對於同一之損害，與以條件或原因之行為
    。加害人於共同侵害權利之目的範圍內，各自分擔實行行為
    之一部，互相利用他人之行為，以達其目的者，仍不失為共
    同侵權行為人，而應對於全部所發生之結果，連帶負損害賠
    償責任（最高法院七十八年度台上字第二四七九號民事裁判
    要旨參照）。
三、經查：㈠原告主張因受被告蔣秉原、李彥勳等及詐騙集團成
    員施行詐術，致原告陷於錯誤而於附表所示之時間、方式匯
    款至如附表所示金額至系爭帳戶、系爭帳戶二而受有損害之
    事實，業經本院依職權調閱本院一一○年度訴字第三八六、
    三八七號刑事全卷查明無訛，堪認原告主張為真實；㈡被告
    蔣秉原雖抗辯否認有幫助詐欺集團洗錢及幫助詐欺取財之犯
    行云云，然被告蔣秉原辯稱將系爭帳戶給另被告李彥勳以利
    辦汽車貸款，但就系爭帳戶可能因此遭他人不當利用卻推稱
    「我怎麼知道別人要怎麼用」（參臺灣士林地方檢察署一一
    ○年度偵字第七○○號卷第三二九頁至第三三一頁），顯然對
    於系爭帳戶後續遭他人任意不當使用之可能性有容任及不在
    意之心態，確有不確定故意幫助詐欺集團洗錢及幫助詐欺取
    財之犯行，其所辯並不足採；㈢另被告李彥勳雖亦抗辯否認
    有幫助詐欺集團洗錢及幫助詐欺取財之犯行云云，然被告李
    彥勳作證稱曾為康和證券之證券營業員（參臺灣士林地方檢
    察署一一○年度偵字第七○○號卷第三二九頁至第三三一頁）
    ，又曾於一百零七年至一百零八年間，因可能提供自己申設
    之合作金庫商業銀行帳戶給詐欺集團成員使用，而遭檢警以
    涉犯幫助詐欺、洗錢罪嫌偵查（見本院一一○年度訴字第三
    八六號卷第三五三頁至第三五五頁不起訴處分書），就系爭
    帳戶二交付他人，後續遭他人任意不當使用之可能性應有明
    確認知，故亦確有不確定故意幫助詐欺集團洗錢及幫助詐欺
    取財之犯行，其所辯亦不足採；㈣基上，揆諸前揭民法相關
    規定及最高法院裁判意旨所示之見解，原告請求被告李彥勳
    賠償十九萬六千元及法定利息、被告蔣秉原、李彥勳連帶賠
    償一萬六千元及法定利息，洵屬有據。
四、從而，原告本於民法共同侵權行為法律關係，請求被告李彥
    勳賠償十九萬六千元及如主文第一項所示之利息、被告蔣秉
    原、李彥勳連帶賠償一萬六千元及如主文第二項所示之利息
    ，為有理由，應予准許。
五、本件係就民事訴訟法第四百二十七條第一項訴訟適用簡易程
    序所為被告敗訴之判決，依同法第三百八十九條第一項第三
    款規定，應依職權宣告假執行。並依同法第三百九十二條第
    二項規定，依被告聲請宣告被告如供擔保，得免為假執行。
六、本件事證已臻明確，兩造其餘攻擊防禦方法，於本判決結果
    不生影響，爰不一一論述，併此敘明。　　　
七、據上論結，原告之訴為有理由，依民事訴訟法第四百三十三
    條之三、第七十八條、第八十五條第二項，判決如主文。
中　　華　　民　　國　　111 　年　　8 　　月　　11　　日
                              臺北簡易庭
                              法      官  文衍正
以上正本係照原本作成。
如對本判決不服，須於判決送達後二十日內向本庭（臺北市重慶
南路一段一百二十六巷一號）提出上訴狀。（須按他造當事人之
人數附繕本）。如委任律師提起上訴者，應一併繳納上訴審裁判
費。
中　　華　　民　　國　　111 　年　　8 　　月　　11　　日
                              書  記  官  高秋芬

附表：
被害人/原告 詐欺集團成員之詐欺方式  匯出帳戶 詐得款項時間 詐騙款項（新臺幣）  匯入帳戶 廖偉如 詐欺集團成員於109年7月間某日起，透過交友軟體Tinder、通訊軟體LINE，以暱稱「Ivan」、「SAS客服」、「SAS客服2」向廖偉如佯稱投資SAS外匯平台，獲利可期等語，致廖偉如陷於錯誤，依對方指示於右列時間，匯款右列金額至蔣秉原及李彥勳帳戶内。 000-0000000000639  109年8月10日晚間9時20分  1萬6000元 000-00000000000000     109年8月25日晚間7時45分    5萬元 000-0000000000000    109年8月31日晚間9時16分    5萬元     109年9月1日晚間6時37分  9萬6000元